【裁判字號】    89,簡上,167
【裁判日期】    891020
【裁判案由】    拆屋還地
【裁判全文】
臺灣臺中地方法院民事判決  八十九年度簡上字第一六七號
    上  訴  人  乙○○
    被  上訴人  甲○○
    訴訟代理人  施佳惠  律師
右當事人間請求拆屋還地事件，上訴人對於中華民國八十九年二月三日本院沙鹿簡易
庭第一審判決（八十八年度沙簡字第四九二號），提起上訴，本院判決如左：
    主      文
上訴駁回。
第二審訴訟費用由上訴人負擔。
    事      實
甲、上訴人方面：
一、聲明：（一）原判決廢棄。（二）駁回被上訴人在第一審之訴。
二、陳述：除與原判決記載相同者，茲引用之外，補稱：
（一）上訴人占用系爭土地，興建房屋，係由被上訴人所提議。兩造並約定待房屋興
      建完成後，被上訴人即應支付上訴人興建費用，而由被上訴人承受取得該房屋
      之所有權。之後再由上訴人向被上訴人，承租該房地使用。詎被上訴人於該房
      屋興建完成後，卻置之不理，不僅拒絕給付上訴人興建房屋之費用，及承受取
      得該房屋之所有權，更進而提起本訴，請求上訴人拆屋還地。
（二）上訴人興建系爭房屋，並非一朝一夕即可完工。由房屋興建當時被上訴人，均
      未提出任何異議，數年再請求上訴人，拆屋還地等情狀，當足認被上訴人確有
      同意上訴人占用系爭土地，興建房屋。
（三）系爭土地之其他共有人歷經數年，均從未向上訴人請求拆屋還地，亦足見渠等
      應係默許上訴人占用系爭土地，興建房屋。
（四）況且，上訴人所占用之系爭土地，確已經共有人協議分管，由被上訴人負責管
      理。否則，其他共有人為何數年來，均從未向上訴人，提出任何異議。故被上
      訴人自有權同意上訴人占用系爭土地，興建房屋。
（五）綜上，上訴人占用系爭土地，興建房屋，既經被上訴人同意，且其他共有人亦
      默許，則被上訴人訴請拆屋還地，顯為無理由。
三、證據：提出估價單一紙為證。並聲請訊問證人張國基、陳通。
乙、被上訴人方面：
一、聲明：如主文所示。
二、陳述：除與原判決記載相同者，茲引用之外，補稱：
（一）否認被上訴人同意上訴人占用土地，興建房屋。被上訴人更未與上訴人協議負
      擔興建房屋之費用。證人張國基之證言不實。
（二）因系爭土地為被上訴人與訴外人所共有，故被上訴人依民法第八百二十條第一
      項規定，並無權同意上訴人占用系爭土地，興建房屋。
（三）否認系爭土地之其他共有人同意或默許上訴人占用系爭土地，興建房屋。
（四）否認系爭土地業經共有人協議分管，由被上訴人負責管理。
三、證據：提出門牌初編證明書五紙為證。
    理      由
一、本件被上訴人起訴主張：台中縣沙鹿鎮○○段三○八之一地號土地為其與訴外人
    陳敬木等十三人所共有。上訴人未經被上訴人及其他共有人同意，即擅自於該土
    地上，興建房屋。爰依民法第八百二十一條、第七百六十七條規定，訴請上訴人
    拆屋，並將該部分土地，交還被上訴人及其餘共有人。上訴人則以：伊占用系爭
    土地，興建房屋，係經被上訴人同意。且伊所占用之系爭土地，業經共有人協議
    分管，由被上訴人負責管理。故被上訴人自有權同意上訴人占用系爭土地，興建
    房屋。況縱系爭土地未經協議分管，由其他共有人數年來，均未向上訴人提出任
    何異議等情，亦足認其他共有人應已默許同意上訴人占用系爭土地，興建房屋等
    情置辯。
二、查被上訴人主張：上開土地為其與訴外人陳敬木等十三人所共有，被告占用其所
    有共有如原審判決所附之附圖所示Ｅ、Ｂ部分土地，興建房屋之事實，業據被上
    訴人提出土地登記謄本、地籍圖謄本、土地登記簿謄本各一紙，照片十紙為證，
    並經原審勘驗現場，及會同地政機關派員測量，分製有勘驗筆錄、鑑定圖各一紙
    附於原審卷內可參，且為上訴人所不爭執，此部分自堪信為真實。
三、至上訴人雖以前情置辯，但為被上訴人所否認。經查：（一）依證人張國基所為
    之結述，固得證明被上訴人曾同意上訴人占用系爭土地，興建房屋之事實，惟尚
    無法證明：（１）系爭土地確業經共有人協議分管，由被上訴人負責管理；（２
    ）除被上訴人外，其他共有人亦同意上訴人占用系爭土地，興建房屋之事實。（
    二）再者，縱上訴人所辯：系爭土地之其他共有人，數年來從未向伊提出任何異
    議之事實屬實，然尚不得徒以此一其他共有人消極不為異議之事實，即率認其他
    共有人確有積極同意之事實，殆屬當然。（三）此外，上訴人復無法提出其他任
    何事證，以實伊前開所辯，依舉證責任分配之法則，自難信上訴人所辯：（１）
    系爭土地業經共有人協議分管，由被上訴人負責管理；（２）除被上訴人外，其
    他共有人亦同意伊占用系爭土地，興建房屋之事實為真實。
四、按共有物，除契約另有訂定外，由共有人共同管理之；又簡易訴訟程序之第二審
    法院認上訴為無理由者，應為駁回之判決。原判決依其理由雖屬不當，而依其他
    理由認為正當者，應以上訴為無理由，民法第八百二十條第一項、民事訴訟法第
    四百三十六條之一第三項、第四百四十九條分別定有明文。綜上所述，上訴人既
    無法證明：（１）系爭土地業經共有人協議分管，由被上訴人負責管理；（２）
    除被上訴人外，其他共有人亦同意伊占用系爭土地，興建房屋之事實。則揆諸上
    開條文規定，上訴人占用系爭土地，興建房屋，即屬無權占有。從而，被上訴人
    依民法第八百二十一條、第七百六十七條規定，請求上訴人將坐落台中縣沙鹿鎮
    ○段三○八之一地號土地上，如原審判決所附之附圖所示Ｅ部分面積○、○○○
    九公頃房屋及Ｂ部分面積○、○○○八公頃房屋拆除，並將該部分土地，交還被
    上訴人及其餘共有人，為有理由，應予准許。原審為被上訴人勝訴之判決，所憑
    之理由，固有不當。惟本院依前揭所述之理由，認原判決判命上訴人應予拆屋，
    並將該部分土地，交還被上訴人及其餘共有人，且依被上訴人之聲請，為假執行
    之宣告，仍屬正當。是揆諸前開條文意旨，自應認上訴人之上訴為無理由，而予
    駁回。
五、本件事證已明，兩造其餘主張與舉證，經核均與本院前揭認定無礙，爰不予一一
    論述。另上訴人固聲請訊問證人陳通，證明被上訴人確有同意伊占用系爭土地，
    興建房屋。惟本院認該證人所得證明之事實，已由證人張國通結述甚明，且該證
    人縱經訊問，亦無礙於本院上開認定之結果，爰不予訊問，附此敘明。
據上論結，本件上訴為無理由，依民事訴訟法第四百三十六條之一第三項、第四百四
十九條、第七十八條，判決如主文。
中      華      民      國    八十九    年      十      月      二十    日
                          臺灣臺中地方法院民事第三庭
~B審判長法官  林清鈞
~B法      官  莊嘉蕙
~B法      官  唐敏寶
右為正本係照原本作成
不得上訴
中      華      民      國    八十九    年      十      月      二十    日
~B法院書記官


司法院資訊處製作；財團法人民間司法改革基金會備份。
